臺灣基隆地方法院民事裁定　　　　　 100年度消債抗字第11號
抗　告　人　劉慈倫
即　債務人
代　理　人　陳學驊律師
上列抗告人因消費者債務清理事件，對於中華民國100年5月13日
本院100年度消債更字第4號裁定提起抗告，本院裁定如下：
    主  文
原裁定除聲請費用部分外廢棄。
抗告人即債務人劉慈倫自中華民國一百年十月十八日中午十二時
起開始更生程序。
命司法事務官進行本件更生程序。
抗告程序費用由抗告人負擔。
    理  由
一、抗告意旨略以：
  (一)抗告人之母已年邁，大哥長期失業中，二哥收入不豐，其除
    有債務需清償外，又因意外致左腿殘缺、傷及腰椎，日前又
    再度因病住院，故抗告人為家中最穩定之經濟來源，常需協
    助家人解決經濟上燃眉之急，甚至為同居之二哥支付其應負
    擔部分之房租、水電瓦斯等費用。又抗告人居住於基隆，工
    作地點在臺北市○○○路 ○段，每天須通勤往返，因工作之
    故時常加班，偶爾返回基隆時已無大眾交通工具，而需搭乘
    計程車回家，故抗告人每月支出之交通費用已較一般人高，
    且抗告人長時間在臺北市工作，該地區物價亦較基隆高，而
    臺北市98、99年度每人每月最低生活支出分別係新臺幣（下
    同）14,152元、14,614元，原裁定以行政院公布之98年度臺
    灣省最低生活費用 9,829元計算抗告人每月必要支出，恐屬
    過苛。
  (二)最大債權金融機構即臺灣土地銀行股份有限公司（以下簡稱
    土地銀行）提出180期、零利率，每月還款 12,488元之清償
    方案，並不包含抗告人對債權人長鑫資產管理股份有限公司
    （以下簡稱長鑫公司）所負之債務，且抗告人每月薪資已遭
    長鑫公司強制執行扣薪3分之1，以抗告人平均每月收入32,4
    27元，扣除上開協商方案每月清償之12,488元、每月強制執
    行扣薪3分之1後，所餘不足1萬元【計算式：32,427-（32,4
    27÷3）－12,488＝9,130】，尚不足以支付抗告人基本生活
    所需及年邁母親之扶養費。
  (三)抗告人並非故意隱匿民國98年10月30日所得補助款 9,000元
    ，實係因時日久遠，且抗告人係突然接獲內政部函文，即依
    指示至區公所辦理手續，對於受領補助款之原因、期間皆屬
    被動地位，縱對於受領補助之期數有疏失而漏未陳報一期，
    絕非刻意隱匿。
二、按債務人不能清償債務或有不能清償之虞者，得依本條例所
    定更生或清算程序，清理其債務。又債務人對於金融機構因
    消費借貸、自用住宅借款、信用卡或現金卡契約而負債務，
    在聲請更生或清算前，應提出債權人清冊，以書面向最大債
    權金融機構請求協商債務清償方案，並表明共同協商之意旨
    。債務人與金融機構協商成立者，不得聲請更生或清算。消
    費者債務清理條例（以下簡稱本條例）第151條第 1項、第5
    項前段分別定有明文。易言之，債務人對於金融機構因消費
    借貸、自用住宅借款、信用卡或現金卡契約而負債務，有不
    能清償或有不能清償之虞者，於本條例施行後，曾與最大債
    權金融機構進行協商而不成立，依前開規定反面解釋，自得
    依本條例聲請更生或清算程序。又債務人之收入扣除其與金
    融機構協商約定之還款金額後，顯不足以維持最低生活者，
    如不許其聲請更生或清算而仍強令其須依協商方案繼續履行
    ，即不符本條例更生或清算程序乃在幫助陷於經濟上困境之
    債務人，得藉由更生或清算程序走出經濟困境而得重建更生
    之立法意旨。次按法院開始更生程序之裁定，應載明其年、
    月、日、時，並即時發生效力；法院裁定開始更生或清算程
    序後，得命司法事務官進行更生或清算程序，必要時得選任
    律師、會計師或其他適當之自然人或法人一人為監督人或管
    理人；本條例第45條第1項、第16條第1項亦分別定有明文。
三、經查：
  (一)抗告人於本條例施行後，曾以書面向最大債權金融機構土地
    銀行請求共同協商債務清償方案，土地銀行雖提出 180期、
    零利率、每月清償12,488元之清償方案，惟協商不成立，其
    原因為「未能接受顯足以負擔之還款方案」等情，有抗告人
    於原審提出之99年12月24日前置協商不成立通知書在卷可稽
    ，依上開說明，本件應就抗告人之財產及收支狀況與土地銀
    行所提出之清償方案予以綜合審查，衡量抗告人是否確實無
    法負擔該清償方案，以判斷抗告人是否確有不能清償債務之
    情事。
  (二)本院就抗告人之收支現況是否足以負擔最大債權金融機構土
    地銀行提出之還款條件，審酌如下：
  1.抗告人之收入部分：抗告人雖稱其遭債權人台新國際商業銀
    行股份有限公司、長鑫公司每月強制執行扣薪3分之1，致其
    每月實領薪資僅餘22,000元，並提出臺灣臺北地方法院98年
    3月19日北院隆98司執天字第21755號、99年7月1日北院木99
    司執天字第56721號、99年11月28日北院木99司執天字第105
    838 號執行命令影本為證，惟依抗告人所提兆豐國際商業銀
    行存簿內頁影本所載，抗告人於99年1月至8月之薪資收入各
    為32,665元、55,919元、39,713元、36,822元、39,991元、
    35,822元、38,767元、36,653元，而於99年 9月至12月之薪
    資收入則降為20,946元、21,792元、15,120元、23,430元，
    足見抗告人係自99年 9月起開始遭強制執行扣薪3分之1，故
    抗告人於99年之每月平均薪資收入應係36,524元【計算式：
    （32,665元＋55,919元＋39,713元＋36,822元＋39,991元＋
    35,822元＋38,767元＋36,653元）＋（20,946元＋21,792元
    ＋15,120元＋23,430元）×3/2＝438,284元，438,284元÷1
    2月＝36,524元，元以下四捨五入，以下同】。
  2.抗告人之支出部分：以抗告人平均每月薪資收入36,524元，
    扣除遭民間債權人長鑫公司每月強制執行扣薪3分之1之金額
    約 12,175元【計算式：36,524元÷3＝12,175元】，及最大
    債權金融機構土地銀行所提清償方案每月還款12,488元之金
    額，抗告人每月所能支配之金額僅餘11,861元，再扣除抗告
    人陳報每月扶養母親之扶養費2,000元後，雖有餘款9,861元
    ，僅較行政院所公告99年度臺灣省每人每月最低生活費用9,
    829 元多32元，然該最低生活費用僅係供法院於審究債務人
    生活必要費用之參考，尚難概以該 9,829元之金額為抗告人
    每月生活費用之上限，且衡量抗告人目前實際生活及工作重
    心皆位於臺北市，每月因通勤所支出之交通費用較一般人高
    ，另需支出房租 5,000元，留與抗告人支配之生活費用尚有
    不足，倘發生突發狀況，經濟上不足以支應，生活勢必將陷
    入困境，堪認抗告人確有不能清償債務或有不能清償之虞之
    情形。
四、綜上所述，抗告人並未從事營業活動，且其有不能清償債務
    之情事，而所負無擔保及無優先權之債務亦未逾 1,200萬元
    ，有抗告人於原審提出之債權人清冊為證，復未經法院裁定
    開始清算程序或宣告破產，又查無本條例第6條第3項、第 8
    條或第46條各款所定駁回更生聲請之事由存在，抗告人聲請
    更生，要屬有據，應予准許。原審裁定駁回抗告人更生之聲
    請，容有未洽，抗告意旨求予廢棄，自屬有理由，爰廢棄原
    裁定，並裁定如主文第2、3項所示。
五、依消費者債務清理條例第11條第2項、第45條第1項、第15條
    、第16條第1項，民事訴訟法第495條之 1第1項、第450條、
    第95條、第78條，裁定如主文。
中    華    民    國    100   年    10    月     18   日
                  民事庭審判長法  官  林金發
                              法  官  王翠芬
                              法  官  陳湘琳
以上正本證明與原本無異。
本裁定不得再抗告。
中    華    民    國    100   年    10    月     18   日
                              書記官  洪佳如